【裁判字號】    93,交訴,32
【裁判日期】    950227
【裁判案由】    過失致死
【裁判全文】
臺灣基隆地方法院刑事判決              93年度交訴字第32號
公  訴  人  臺灣基隆地方法院檢察署檢察官
被      告  己○○
選任辯護人  陳德峰律師
上列被告因過失致死案件，經檢察官提起公訴（93年度偵字第21
79號），因被告就被訴事實為有罪之陳述，經本院合議庭裁定由
受命法官獨任進行簡式審判程序審理，判決如下：
    主  文
己○○過失致人於死，處有期徒刑伍月，如易科罰金，以佰元
折算壹日。
    事  實
一、己○○領有普通小型車之駕駛執照，於民國92年10月28日晚
    間6時40分許，駕駛向友人甲○○借得之車牌號碼ＩＫ—005
    8 號自用小客貨車，沿基隆市○○○路一巷東向西車道往瑪
    東產業道路方向行駛，行經基隆市○○○路一巷178 號前無
    號誌之交岔路口時，本應注意於車輛行駛時，駕駛人應注意
    車前狀況，隨時採取必要之安全措施，且行經無號誌之交岔
    路口時，應減速慢行，作隨時停車之準備，而當時天候陰、
    夜間有照明，視距良好，路面鋪有柏油、乾燥、無缺陷、無
    障礙物，並無不能注意之情事，竟疏未注意，適有黃仁亦疏
    未注意應自設在距離上開交岔路口西方10餘公尺處之行人穿
    越道穿越道路，竟徒步由北向南穿越道路，己○○因而避煞
    不及撞擊前方黃仁，致其倒地，且頭部因而撞擊地面，受有
    頭部外傷及顱內出血等傷害，雖經送往財團法人長庚紀念醫
    院基隆分院急救，再轉送臺北市立萬芳醫院手術後，仍於93
    年1月13日15時許因傷重及併發敗血症不治死亡。己○○於
    肇事後，在有偵查犯罪職權之機關或公務員知悉其犯罪前，
    即於基隆市警察局第四分局大武崙派出所員警丙○○到場處
    理時，當場坦承肇事並接受裁判。
二、案經黃仁之孫庚○○告訴及基隆市警察局第四分局報請臺灣
    基隆地方法院檢察署檢察官相驗後偵查起訴。
    理  由
一、訊據被告己○○對其於上揭時、地駕車肇事，致被害人黃仁
    傷重及併發敗血症不治死亡之事實，業於本院審理時均供認
    不諱，核與證人甲○○、丁○○、丙○○證述之情節相符，
    並有道路交通事故現場圖、道路交通事故調查報告表（一）
    （二）、道路交通事故現場談話紀錄表、道路交通事故補充
    資料、員警丙○○之勤務處理紀錄各1 份及現場相片共12幀
    在卷可稽。而被害人因本件車禍致頭部外傷、顱內出血，經
    送往財團法人長庚紀念醫院基隆分院急救，再轉送臺北市立
    萬芳醫院手術後，仍因傷重及併發敗血症不治死亡等情，業
    經臺灣基隆地方法院檢察署檢察官督同法醫師相驗明確，製
    有相驗屍體證明書、驗斷書、勘驗筆錄在卷足憑，且有臺北
    市立萬芳醫院93年3月12日萬院醫字第930323號函、94年4月
    12 日萬院醫病字第0940000568號函、94年5月25日萬院醫病
    字第0940001470號函、財團法人長庚紀念醫院基隆分院94年
    3 月25日（94）長庚院基字第0672號函、94年7月7日（94）
    長庚院基字第1795號函暨病歷資料影本、94年11月4日（94
    ）長庚院基字第3199號函等件附卷可稽，足認被告自白核與
    事實相符。
二、按汽車行駛時，應注意車前狀況隨時採取必要之安全措施；
    又行經無號誌之交岔路口時，應減速慢行，作隨時停車之準
    備，道路交通安全規則第94條第3 項、第93條第1項第2款分
    別定有明文。查被告領有普通小型車駕駛執照，其對於上開
    規定，自不得諉為不知，且前揭規定亦為被告應注意之事項
    ，況肇事當時天候陰、夜間有照明，視距良好、路面乾燥、
    無缺陷、無障礙物，已如前述，依被告之智識、能力，亦無
    其他不能注意之情事，被告駕車時竟疏未注意上開道路交通
    安全規則，致撞擊被害人黃仁，其顯有應注意能注意而不注
    意之過失甚明。至按設有行人穿越道者，行人必須經由該行
    人穿越道穿越，不得在其100 公尺範圍內穿越道路，道路交
    通安全規則第134條第1款固定有明文，且在距離本件車禍發
    生地點西方約10餘公尺處，即設有行人穿越道，亦有前揭道
    路交通事故現場圖及現場照片12幀可參，並經證人即繪製該
    現場圖之員警戊○○到庭證述明確，則被害人疏未注意應從
    行人穿越道穿越道路，而擅自在行人穿越道以外之本件車禍
    發生地點穿越道路，其就本件車禍之發生亦與有過失，惟既
    與被告之過失併合而為肇事之原因，被告自難免其過失之責
    。再者，本件車禍經送請臺灣省基宜區車輛行車事故鑑定委
    員會鑑定結果認：被告駕駛自小客貨車行經無號誌交岔路口
    ，未減速慢行且未注意車前狀況為肇事次因，被害人黃仁未
    假行人穿越道穿越道路，為肇事主因，此有臺灣省基宜區車
    輛行車事故鑑定委員會93年5月5日基宜鑑字第930188號鑑定
    意見書在卷可按，亦同此認定。又被告之過失行為與被害人
    黃仁死亡之間，顯有相當因果關係。本案事證明確，被告過
    失致死犯行洵堪認定，應依法論科。
三、核被告所為，係犯刑法第276條第1項之過失致死罪。又其於
    肇事後，在有偵查犯罪職權之機關或公務員知悉其犯罪前，
    留在事故現場向到場處理之警員丙○○自承犯行，進而接受
    裁判，業據證人丙○○到庭證述明確，並有偵查報告1 份在
    卷可稽，合乎自首之要件，應依刑法第62條前段減輕其刑。
    爰審酌被告因駕車輕忽，致剝奪他人無可回復之生命，應予
    非難，然兼衡本件肇事主因係被害人黃仁違規穿越道路，被
    告之過失行為僅為肇事次因，且被告犯後終能坦承犯行態度
    尚可，惟被告迄今尚未與被害人之家屬達成和解等一切情狀
    ，量處如主文所示之刑，並諭知易科罰金折算標準，以示警
    懲。
據上論斷，應依刑事訴訟法第273之1條第1 項、第299條第1項前
段，刑法第276條第1項、第62條前段，罰金罰鍰提高標準條例第
1條前段、第2條，判決如主文。
本案經檢察官乙○○到庭執行職務。
中    華    民    國    95    年    2    月    27     日
                  交通法庭    法  官  許心
以上正本證明與原本無異。
對於本件判決如有不服，應於收受送達後10日內，向本院提出上
訴書狀，上訴於臺灣高等法院，並按他造當事人之人數附具繕本
。
中    華    民    國    95    年    2     月    27    日
                              書記官  邱李和
如不服本判決應於送達後10日內向本院提出上訴狀
附錄本案論罪科刑法條全文
中華民國刑法第276條
(過失致死罪)
因過失致人於死者，處 2 年以下有期徒刑、拘役或 2 千元以下
罰金。
從事業務之人，因業務上之過失犯前項之罪者，處 5 年以下有期
徒刑或拘役，得併科3千元以下罰金。


司法院資訊處製作；財團法人民間司法改革基金會備份。
